【裁判字號】    92,台上,6141
【裁判日期】    921106
【裁判案由】    偽造文書
【裁判全文】
最高法院刑事判決                              九十二年度台上字第六一四一號
    上訴人  劉 子 鑑
    被  告  甲 ○ ○
            乙 ○ ○
            丁 ○ ○
            丙○○○
右上訴人因自訴被告等偽造文書案件，不服台灣高等法院中華民國九十二年五月三十
日第二審更審判決（九十一年度上更(一)字第三八七號，自訴案號：台灣台北地方法院
八十七年度自字第一二四號），提起上訴，本院判決如左：
    主  文
上訴駁回。
    理  由
按刑事訴訟法第三百七十七條規定，上訴於第三審法院，非以判決違背法令為理由，
不得為之。是提起第三審上訴，應以原判決違背法令為理由，係屬法定要件。如果上
訴理由狀並未依據卷內訴訟資料，具體指摘原判決不適用何種法則或如何適用不當，
或所指摘原判決違法情事，顯與法律規定得為第三審上訴理由之違法情形，不相適合
時，均應認其上訴為違背法律上之程式，予以駁回。本件原判決以上訴人劉子鑑在第
一審法院之自訴意旨略稱：(一)被告甲○○於民國七十二年間，提出偽造之「經濟部商
品檢驗局（下稱商檢局）六十七年十一月十六日檢台（六十七）秘室字第一五六四號
簡便行文表」，指控上訴人違反紀律。(二)被告乙○○明知上訴人並無違反紀律事由，
仍於同年五月十四日，在人事命令之公文書上，登載上訴人違反紀律之不實事項，而
核定上訴人記大過一次之處分。(三)乙○○復於同年十一月二十九日，明知上訴人並無
違反紀律之事由，而在人事命令之公文書上，登載上訴人違反紀律之不實事項，再核
定上訴人記大過一次之處分。(四)被告丁○○、丙○○○共同在商檢局七十二年十一月
二十九日檢台（七二）人字第二八七三一號令為不實之登載，核定上訴人記大過一次
等情（即原判決自訴事實欄(二)、(四)、(五)、(六)部分；至原判決自訴事實欄(一)、(三)部分已
另裁定駁回確定）。因認甲○○、乙○○、丁○○涉有刑法第二百十四條使公務員登
載不實及刑法第三百十條第一項誹謗等罪嫌；甲○○另涉有刑法第二百十六條、第二
百十一條行使偽造公文書罪嫌；丁○○、丙○○○、乙○○並涉有刑法第二百十三條
公務員登載不實等罪嫌。經審理結果，以上開事實(一)、(二)部分，已逾追訴權時效，事
實(三)部分業經不起訴處分確定，事實(四)部分，則已判決無罪確定，因而撤銷第一審關
於事實(三)、(四)部分之判決，分別改判諭知自訴不受理及免訴之判決；並維持第一審關
於諭知事實(一)、(二)部分之免訴判決，駁回上訴人在第二審之此部分上訴，已綜合全部
卷證資料，詳加斟酌論斷，從形式上觀察，並無違背法令之情形存在。按案件曾經判
決確定或時效已完成者，應諭知免訴之判決，刑事訴訟法第三百零二條第一款、第二
款定有明文。又同一案件經檢察官終結偵查者，不得再行自訴；其不得提起自訴而提
起者，應諭知不受理之判決，亦為八十九年二月九日修正公布前刑事訴訟法第三百二
十三條第一項、第三百三十四條所明定。上訴人自訴之上開事實，或已罹於追訴權時
效，或已經不起訴處分或判決無罪確定，原判決認應為免訴及不受理判決之諭知，殊
無上訴意旨所稱判決適用法則不當之違誤。又司法院大法官會議釋字第一三八號解釋
文謂：「案經提起公訴或自訴，且在審判進行中，此時追訴權既無不行使之情形，自
不發生時效進行之問題。」係指刑事訴訟程序中之提起公訴或自訴，及審判進行中之
實行公訴或由自訴人所為追訴之行為，無不屬於追訴權之行使。故案件已提起公訴或
自訴，且事實上進行審判中者，亦即追訴權原未消滅，現尚在依法行使中者而言，此
時既無不行使之情形，自不發生時效進行之問題，此觀其解釋理由書之釋示甚明。原
判決以上開事實(一)、(二)部分，依自訴狀所載之犯罪時間，迄上訴人提起自訴時，已逾
追訴權時效，於理由內論列綦詳，並非已提起自訴而仍在「審判進行中」之案件，與
前揭解釋所指之情形不同。上訴意旨，空泛指摘原判決違背該號解釋，難謂符合第三
審上訴之法定要件。復漫稱本件公文書仍存在於人間社會，損害公眾或他人之狀態依
然繼續，怎會已判決確定云云，尤不足據以辨認原判決已具備違背法令之形式。至上
訴意旨援引司法院大法官會議釋字第四八六號、第五０七號解釋，則為專利法及商標
法相關權利保障之解釋，亦與上訴人所指之本件訴訟無涉。其餘上訴意旨，徒就其主
張之實體事項，砌詞指摘原判決調查未盡等各節，均與法律規定得為第三審上訴理由
之違法情形，不相適合，其上訴為違背法律上之程式，應予駁回。
據上論結，應依刑事訴訟法第三百九十五條前段，判決如主文。
中      華      民      國    九十二    年     十一     月      六      日
                              最高法院刑事第四庭
                                  審判長法官  紀  俊  乾
                                        法官  黃  正  興
                                        法官  劉  介  民
                                        法官  陳  東  誥
                                        法官  孫  增  同
      右正本證明與原本無異
                                              書  記  官
中      華      民      國    九十二    年     十一     月      七      日


司法院資訊處製作；財團法人民間司法改革基金會備份。
